臺灣板橋地方法院刑事裁定　　　　　　　96年度聲判字第51號
聲　請　人　丙○○○
代　理　人　袁岳衡律師
被　　　告　甲○○
　　　　　　乙○○
上列聲請人因被告詐欺案件，不服臺灣高等法院檢察署檢察長駁
回再議之處分（96年度上聲議字第3604號，原不起訴處分案號：
臺灣板橋地方法院檢察署96年度調偵字第110 號），聲請交付審
判，本院裁定如下：
    主  文
聲請駁回。
    理  由
一、本件聲請交付審判意旨如附件所載。
二、按聲請人不服上級法院檢察署檢察長或檢察總長認再議為無
    理由而駁回之處分者，得於接受處分書後10日內委任律師提
    出理由狀，向該管第一審法院聲請交付審判。法院認為交付
    審判之聲請不合法或無理由者，應駁回之，刑事訴訟法第25
    8 條之1 、第258 條之3 第2 項前段分別定有明文。查本件
    被告甲○○、乙○○等人被訴詐欺案件，前經臺灣板橋地方
    法院檢察署檢察官偵查後，認被告等人犯罪嫌疑不足，而於
    96年6 月15日以96年度調偵字第110 號不起訴處分，嗣聲請
    人因不服該不起訴處分而聲請再議，經臺灣高等法院檢察署
    檢察長於96年7 月13日以96年度上聲議字第3604號處分書駁
    回其再議之聲請，並於96年7 月24日送達該處分書予聲請人
    收受，經聲請人委任袁岳衡律師於96年7 月31日向本院聲請
    交付審判等情，業經本院依職權調取前揭偵查卷證查閱無誤
    ，並有前開案號之臺灣板橋地方法院檢察署檢察官不起訴處
    分書、臺灣高等法院檢察署處分書及蓋有本院收狀戳之聲請
    人所提刑事聲請交付審判狀等附於本院卷可稽，是本件交付
    審判之聲請，程序上核與前揭刑事訴訟法第258 條之1 規定
    相符，合先敘明。
三、按交付審判制之立法意旨，既係對於檢察官不起訴或緩起訴
    裁量權制衡之一種外部監督機制，法院僅在就檢察官所為不
    起訴或緩起訴之處分是否正確加以審查，以防止檢察機關濫
    權，依此立法精神，法院就聲請交付審判案件之審查，所謂
    「得為必要之調查」，其調查證據之範圍，自應以偵查中曾
    顯現之證據為限，不可就告訴人新提出之證據再為調查，亦
    不可蒐集偵查卷外之證據，否則將與刑事訴訟法第260 條之
    再行起訴規定混淆不清（參照臺灣高等法院91年4 月25日第
    一次刑事庭庭長法律問題研究會議決議意旨）。又法院裁定
    交付審判，即如同檢察官提起公訴使案件進入審判程序，是
    法院裁定交付審判之前提，必須偵查卷內所存證據已符合刑
    事訴訟法第251 條第1 項規定「足認被告有犯罪嫌疑」而檢
    察官應提起公訴之情形，亦即該案件已經跨越起訴門檻，否
    則，縱或法院對於檢察官所認定之基礎事實有不同之判斷，
    但如該案件仍須另行蒐證偵查始能判斷應否交付審判者，因
    交付審判審查制度並無如同再議救濟制度得為發回原檢察官
    續行偵查之設計，法院仍應依同法第258 條之3 第2 項前段
    之規定，以聲請無理由而裁定駁回。
四、經查：原不起訴處分書及再議駁回處分書就如何認定被告等
    人並無聲請人所指詐欺犯行之理由，均已論述甚詳。聲請意
    旨雖再以前詞主張被告等人確有前揭犯行。惟查被告二人固
    不否認確有於82年農曆3 月10日起參加聲請人所召集之互助
    會，並有積欠互助會會款未還之事實，並有互助會會單1 紙
    在卷可按，然聲請人之代理人於偵訊時供稱：甲○○於83年
    3 月13日得標新臺幣（下同）483,000 元後，於85年至90年
    間陸續清償38萬元的會款，乙○○於85年3 月14日得標後開
    始不正常繳款，至95年3 月17日才陸續清償24萬元會款等語
    （詳95年度偵續字第306 號卷第96頁），核與被告甲○○供
    稱：共欠聲請人會款48萬元，已清償部分會款等語相符（詳
    前開偵卷第117 頁），被告二人果如聲請人所言，自始即有
    不法所有之意圖，自無於標得會款後，再繼續繳納會款之必
    要，可見被告辯稱伊係因經濟狀況不好，始無力支付上開會
    款等語，亦堪採信。按債務人未依債務本旨履行給付者，依
    一般社會經驗而言，原因非一，其因不可歸責之事由無法給
    付，或因合法主張抗辯事由而拒絕給付，甚至債之關係成立
    後，始行惡意遲延給付，皆有可能，非必出於自始無意給付
    之詐欺犯罪一端，尚難以單純債務不履行之狀態，即推定其
    自始即有不法所有之意圖，且係施用詐術，逕認應以詐欺罪
    責相繩。本件被告甲○○、乙○○既係因標得上開互助會，
    因經濟狀況不佳，發生給付困難，無法按時繳納會款，但事
    後確有陸續清償38萬元、24萬元，自難以其等積欠聲請人上
    開互助會會款，即推定其自始有不法所有之意圖。又被告參
    加上開聲請人所召集之互動會既非基於不法所有之意圖，而
    其取得會款又係基於上開互助會之契約關係，復陸續繳納部
    分會款，益徵被告二人參與上開聲請人所召集之互助會，難
    謂係因被告二人施用詐術，而使聲請人陷於錯誤所致。綜上
    所述，被告二人既無為自己不法所有之意圖，復未對聲請人
    施以詐術，且聲請人顯亦未因而陷於錯誤，而為上開互助會
    會款之給付，則被告二人縱仍積欠上開互助會會款，仍屬民
    事債務不履行問題，應循民事途徑解決，揆諸前揭說明，與
    刑法詐欺罪之構成要件尚屬有間，不能以該罪相繩。
五、基上說明，原不起訴及駁回再議處分書以被告二人罪嫌不足
    為由，分別為不起訴處分或駁回聲請人再議之聲請，經核其
    等認定事實所憑之證據，均已詳加調查，並敘明其理由及所
    憑依據。且論證理由亦無違反經驗法則、論理法則或其他證
    據法則之處。聲請意旨徒執前詞，指摘原檢察官採證有誤，
    揆諸上述，並無理由，應予駁回，爰裁定如主文。
據上論斷，應依刑事訴訟法第258 條之3 第2 項前段，裁定如主
文。
中　　華　　民　　國　　96　　年　　9 　　月　　19　　日
                   刑事第十七庭  審判長法  官  李幼妃
                                       法  官  張紹省
                                       法  官  鄭燕璘
以上正本證明與原本無異。
本裁定不得抗告。
                                 　    書記官  呂紹明
中　　華　　民　　國　　96　　年　　9 　　月　　19　　日
